【裁判字號】    98,交聲,946
【裁判日期】    981130
【裁判案由】    違反道路交通管理處罰條例聲明異議
【裁判全文】
臺灣士林地方法院刑事裁定             98年度交聲字第946號
原處分機關  交通部公路總局臺北區監理所
異  議  人
即受處分人  乙○○
上列異議人即受處分人因違反道路交通管理處罰條例案件，對於
臺北市交通事件裁決所中華民國98年7 月23日所為之北監自裁字
第裁40-DB0000000號裁決書（原舉發單號：桃園縣政府警察局桃
警局交字第DB0000000 號）聲明異議，本院裁定如下：
    主  文
原處分撤銷。
乙○○不罰。
    理  由
一、按汽車駕駛人，行經有燈光號誌管制之交岔路口闖紅燈者，
    處新臺幣（下同）1,800 元以上5,400 元以下罰鍰，道路交
    通管理處罰條例第53條第1 項定有明文。次按汽車駕駛人，
    違反同條例第53條者，除依原條款處罰鍰外，並記違規點數
    3 點，同條例第63條第1 項第3 款亦定有明文。
二、原處分意旨略以：異議人即受處分人（下稱異議人）乙○○
    於民國98年3 月21日15時21分，駕駛車牌號碼V4-5083 號自
    用一般小客車（下稱上開車輛），行經桃園縣平鎮市○○路
    ○段342 巷處設有燈光號誌管制之交岔路口時闖越紅燈，經
    警舉發「駕車行經有燈光號誌管制之交岔路口闖紅燈」之違
    規，依道路交通管理處罰條例第53條第1 項之規定，處罰鍰
    2,700 元，並依同條例第63條第1 項第3 款（原處分漏載第
    3 款）規定，記違規點數3 點等語。
三、聲明異議意旨略以：事發當時伊之兄長盧麒安於通過第一個
    燈光號誌時係為黃燈，故通過停止線直行，欲通過第二個燈
    光號誌時，其燈號轉為紅燈，伊認為此為同一路口之同一組
    號誌，且二組燈光號誌中間之道路並無分隔島，故伊當時認
    為伊已在路口應淨空區域，應迅速通過，詎料竟為員警逕行
    舉發有直行闖紅燈之違規。異議人認為事發地點交通號誌之
    設置有瑕疵，不符交通部道路交通標誌標線號誌設置規則之
    規定，且員警之主觀認定與交通部公路總局第一區養護工程
    處中壢工務段98年5 月14日一工壢字第0980003166號函不符
    ，故主張撤銷原處分，為此，聲明異議云云。
四、經查：
(一)異議人所有車號V4-5083 號自用一般小客車（下稱上開車輛
    ），於前揭時、地，有駕車行經有燈光號誌管制之交叉路口
    闖紅燈之違規行為，並為警逕行舉發等情，有桃園縣政府警
    察局桃警局交字第DB0000000 號舉發違反道路交通管理事件
    通知單影本1 紙及彩色採證照片4 張在卷可稽，此部分事實
    固堪認定。
(二)按標誌、標線、號誌之設置目的，在於提供車輛駕駛人及行
    人有關道路路況之警告、禁制、指示等資訊，以便利行旅及
    促進交通安全，道路交通標誌標線號誌設置規則第2 條定有
    明文。是以，若交通號誌之設置，無法完全達其目的，甚至
    造成車輛駕駛人及行人行旅之不便利或不安全，於車輛駕駛
    人及行人因此有違規行為時，即難以交通安全處罰條例相繩
    ；否則無異係把行政機關的過失轉嫁予人民。查本件是否構
    成「駕車行經有燈光號誌管制之交岔路口闖紅燈」之違規，
    應視該事發地點之路口，所設置之二組交通號誌，是否為同
    一路口之燈光號誌為斷。原處分機關認為該違規事實明確，
    按該路段設置有二組號誌燈，且分別劃設有二組停止線，是
    確為二個路口，復有採證照片4 張可證，並認該路口號誌及
    標線設置並無不當，分別有桃園縣政府平鎮分局98年5 月11
    日平警分交字第0986015113號函、桃園縣政府平鎮分局98年
    6 月29日平警分交字第0986019050號函、交通部公路總局臺
    北區監理所98年5 月25日北監字第0986015201號函及交通部
    公路總局臺北區監理所98年7 月3 日北監字第0986020520號
    函在卷可稽，惟證人即當場舉發違規事實之員警甲○○到庭
    結證稱：現場停止線至遠端號誌的距離為14公尺，是三角線
    距離，且二個號誌不是同步顯示的等情明確（見本院98年10
    月29日訊問筆錄第2 頁），可知二組交通號誌距離甚近，本
    已容易使人產生誤認，若遇燈號改變則可能發生不及反應之
    情形；再者，於二組燈光號誌並非同步顯示的情形下，更易
    使駕駛人於通過第一組燈光號誌時，仍顯示可通行，而至第
    二組燈光號誌處時，即顯示與第一組不同之燈號，可能使駕
    駛人陷於無所適從、進退維谷之窘境，證人即車輛駕駛人盧
    麒安亦到庭結證稱：現場看起來是一個路口，通過第一個紅
    綠燈時是黃燈，通過第二個紅綠燈的時候已經變紅燈，但伊
    認為應以第一個號誌為準。通過第二路口前看到號誌已經變
    紅燈，但當時伊已接近路口，伊認為第二路口與第一路口為
    同一路口，看到紅燈認為要清空路口，所以趕快通過等情明
    確（見本院98年10月29日訊問筆錄第2 頁至第3 頁），再查
    ：系爭路口係雙T 路口，視為同一路口，雖無設置不當之問
    題，惟請調整黃燈時間以延長車輛通過之清道時間，有桃園
    縣政府98年5 月11日府交工字第0980177376號函及交通部公
    路總局第一區養護工程處中壢工務段98年5 月14日一工壢字
    第0980003166號函附卷足憑，可證此路口原本設置即為同一
    路口，且其二組燈號間實有車輛清道時間不足之虞；又觀諸
    採證照片，二組號誌燈間的道路中央並無分隔島，益徵使人
    有誤認之可能。故異議人所指，堪予採信。從而，事發地點
    二組交通號誌間之路口，既視為同一路口，則異議人行為即
    顯與闖紅燈之要件不合，其處分顯於法有違，在行政機關對
    於交通號誌未使其使用性、功能性皆趨完備，至少也應調整
    黃燈時間以延長車輛通過之清道時間前，即不得遽為不利異
    議人之認定。
五、綜上，原處分機關認定異議人有違反道路交通管理處罰條例
    之行為，惟違規地點視為同一路口，有交通部公路總局第一
    區養護工程處中壢工務段98年5 月14日一工壢字第09800031
    66號函在卷可稽，是原處分機關逕依道路交通管理處罰條例
    第53條第1 項及第63條第1 項第3 款（原處分漏載第3 款）
    等規定，對異議人為上述裁決，即難認為允當。本件異議人
    之異議為有理由，應由本院將原處分撤銷，改諭知異議人不
    罰，以資適法。
據上論斷，應依道路交通案件處理辦法第20條前段，裁定如主文
。
中    華    民    國    98    年    11    月    30    日
                        交通法庭法  官  陳俞婷
以上正本證明與原本無異。
如不服本裁定應於送達後5日內向本院提出抗告狀。
                                書記官  郭娜羽
中    華    民    國    98    年    11    月    30    日


司法院資訊處製作；財團法人民間司法改革基金會備份。
